【裁判字號】    99,易,69
【裁判日期】    990407
【裁判案由】    妨害名譽
【裁判全文】
臺灣臺南地方法院刑事判決              99年度易字第69號
公  訴  人  臺灣臺南地方法院檢察署檢察官
被      告  丙○○
被      告  甲○○
上二人共同
選任辯護人  徐朝琴律師
上列被告等因妨害名譽案件，經檢察官提起公訴（98年度偵字第
11435 號），經本院審理並判決如下：
    主  文
丙○○公然侮辱人，處拘役伍拾日，如易科罰金，以新臺幣壹仟
元折算壹日。
甲○○公然侮辱人，處拘役伍拾日，如易科罰金，以新臺幣壹仟
元折算壹日。
    事  實
一、丙○○與甲○○為父子，與乙○○分別為兄弟及叔侄關係。
    緣丙○○因遺產問題與乙○○引發嫌隙。因不滿法院判決結
    果，甲○○遂於民國（下同）98年7月19日21時44分許，先
    前往敲擊乙○○位在臺南縣新市鄉○○村○○街66號住處之
    鐵製後門，欲找乙○○出面理論，並基於公然侮辱之犯意，
    再走至不特定人得以共見共聞之臺南縣新市鄉○○村○○街
    66 號前門口，接續以「龜兒子」、「幹你娘」、「沒路用
    」、「幹」等言語辱罵乙○○，足以貶損乙○○之名譽。另
    丙○○亦不滿上開判決結果，而於於98年7月20日21時41分
    許，基於公然侮辱之犯意，走至不特定人得以共見共聞之臺
    南縣新市鄉○○村○○街○○街68號（即丙○○住處）與66
    號（即乙○○住處）門口間，接續以「幹你娘雞八」、「你
    老婆給我幹我還不要」、「幹」、「做三小」等不雅言詞辱
    罵乙○○，足以貶損乙○○之名譽，適經乙○○住處架設之
    監視器錄影及其以自備之錄音設備錄音後，始查知上情。
四、案經乙○○訴由臺南縣警察局善化分局報告臺灣臺南地方法
    院檢察署檢察官偵查後提起公訴。
    理  由
壹、程序事項（證據能力有無之認定）
    按被告以外之人，於審判外之言詞或書面陳述，除法律有規
    定外，不得作為證據，刑事訴訟法第159條第1項定有明文。
    關於本案之供述及非供述證據，其中被害人即告訴人乙○○
    之警詢筆錄（南縣善警偵0000000000號警卷第10至12頁、第
    13至14頁），經被告丙○○、甲○○暨其辯護人方面爭執其
    證據能力（本院卷第22頁反面），查被害人即告訴人乙○○
    於警詢中之指訴，係被告以外之人，於審判外之言詞陳述，
    依上開規定，不得作為證據。至本案其餘之供述及非供述證
    據，既經被告及其辯護人方面明示同意採為證據（本院卷第
    22頁反面、34頁），且無事證顯示係公務員因違法蒐證所取
    得之供述證據，本院審酌該等供述證據作成時之情況，亦認
    為適於作為證據，依刑事訴訟法第159 條之1 第2 項、第
    159 條之4 第1 款、第159 條之5 第1 項等規定，應認為均
    有證據能力。
貳、實體事項（本院認定有罪之心證）：
  一訊據被告丙○○、甲○○矢口否認有何公然侮辱之犯行：
    (一)被告甲○○之辯稱：
      1.先於警詢、偵查中辯稱：
        98年7 月19日晚上，我有到乙○○家門口叫他出來，但
        我沒有辱罵乙○○，我只是要請他出來一起觀看法院寄
        來的判決書，但他不願意，並以右手對我比出不雅動作
        ，我不理會他就與朋友一同出去云云（南縣善警偵0000
        000000號警卷第2 至3 頁、98偵11435 號偵卷第7 至8
        頁）。
      2.嗣於本院準備程序時再改辯稱：
        98年7 月19日晚上，我沒有到乙○○家前門口云云（本
        院卷第22頁）。
    (二)被告丙○○之辯稱：
      1.先於警詢中辯稱：
        98年7 月20日晚上，我是要拿法院資料給乙○○觀看，
        我當時說「幹」是我的口頭禪，並不是針對乙○○所說
        云云（南縣善警偵0000000000號警卷第8 頁）。
      2.嗣於偵查中再改辯稱：
        我當天（20日）吃完飯有喝酒，之後我就拿著法院要拍
        賣房子的通知到外面要叫大家出來看，我太太有跟著我
        出來，我當時說「幹」是在罵我太太云云（98偵11435
        號偵卷第8 頁）。
    (三)共同選任辯護人辯護意旨稱：
      1.關於被告甲○○部分：
        98年7 月19日晚間，被告甲○○係因父親丙○○收到法
        院公文，籲請被告甲○○至乙○○家，請乙○○出面說
        明，因此被告甲○○就到乙○○住家外的馬路上，轉達
        希望乙○○能當面談論，惟乙○○對此並未有何回應，
        之後，被告甲○○便做罷返回家中，當天並未有以「龜
        兒子」、「幹你娘」、「沒路用」、「幹」等言語侮辱
        被告，此觀乙○○提供之錄影帶影像與錄音譯文不符即
        明云云。
      2.關於被告丙○○部分：
        98年7 月20日晚間，被告丙○○吃完晚餐坐在客廳休息
        時，因其太太提及收到法院欲拍賣住家公文乙事，此時
        丙○○便出口罵太太，事後丙○○乃拿著法院寄送的公
        文到住家外面，僅謂：請大家出來評評理等語，並一邊
        拿著竹製的不求人敲打資料，惟並未在臺南縣新市鄉○○街68號住家與乙○○住處門口間，以「幹你娘雞巴」
        、「你老婆給我幹我還不要」、「幹」、「做三小」等
        不雅言詞辱罵乙○○。就乙○○提供之錄影帶顯示，被
        告丙○○在住家外面係以竹製的不求人敲打資料，如丙○○當下有以不雅言辱罵乙○○，理當會夾雜敲打資料
        的聲音才是，但乙○○所提供之錄音譯文中並未有該等
        情形，可見該等錄音帶與錄音譯文應屬不實云云。
  二惟查：
    (一)被告甲○○部分：
      1.證人即告訴人乙○○於本院審理時以證人身分具結後證
        稱：98年7 月19日21時44分時，我人在臺南縣新市鄉○○村○○街66號家中，與我太太及兒子一起看電視，我
        突然聽到房後方廚房鐵門有一聲巨大聲響，待第二聲聲
        響發出後，我就拿錄音機走到廚房，我先是從廚房窗戶
        看到被告甲○○及他母親站在外面，我就按下錄音機開
        始錄音，然後聽到撞門的聲音，但從廚房窗戶的角度，
        我僅能看到胡佳星，但無法看到他撞門，之後我發現被
        告甲○○及其母親又往我家前門方向走來，我手持著錄
        音機繼續錄音，同時也往我家前門方向走去，然後我就
        聽見甲○○在我家前門口叫我的名字「忠仔」，並以「
        龜兒子」、「幹你娘」、「沒路用」、「幹」、「龜兒
        子，賣洪幹，給你老爸出來」等不雅言語辱罵我數次等
        語。（本院卷第34頁反面至37頁）
      2.其次，依告訴人乙○○所提出，關於其住處架設之監視
        器所錄製之錄影光碟片一張、臺灣臺南地方法院檢察署
        檢察官依據該光碟內容製作之勘驗筆錄、錄影光碟翻拍
        照片10張所示，被告甲○○確有於犯罪事實欄所載之98
        年7 月19日21時44分許之後時間，出現在告訴人位於臺
        南縣新市鄉○○村○○街66號住家前門口，此部分事實
        要屬無訛，可堪認定。
      3.復依告訴人提出之錄音帶暨根據該錄音帶內容製作之譯
        文內容顯示，被告甲○○在直呼其叔叔即告訴人乙○○
        之名字之後，即接續口出「沒路用」、「龜兒子」、「
        幹你娘」、「幹」等語，客觀上已足以確認被告係有針
        對特定對象（即告訴人乙○○）而辱罵，而上開「沒路
        用」、「龜兒子」、「幹你娘」、「幹」等用字遣詞，
        依通常社會觀念，一般人均認為係粗俗不堪以使人難堪
        為目的之言語，足以使個人在社會上所保持之人格及地
        位，達貶損評價之程度，是被告甲○○基於公然侮辱之
        犯意，以上開足以貶損乙○○名譽之抽象無涉真假之穢
        語辱罵乙○○之情，殆已無疑，其上開辯稱我沒有到乙○○家前門口，我沒有辱罵乙○○云云，顯非可採。
      4.綜上所述，本件證人證述之內容，關於被告甲○○就本
        件犯行之時間、地點、過程、方式均能詳實而完整的陳
        述，而無矛盾，核與其於檢察官偵查中之二次證述內容
        均相吻合，此外，復有證人所提出將被告甲○○當時所
        為辱罵內容以錄音設備加以錄音後之錄音帶一捲暨錄音
        帶譯文一份、告訴人住處所架設之監視器錄製之錄影光
        碟片一張，而上開錄影光碟復經臺灣臺南地方法院檢察
        署檢察官於98年8月31日15時0分許於檢察官辦公室勘驗
        屬實，有勘驗筆錄一份暨錄影光碟翻拍照片10張在卷可
        資佐證（98 偵11435號偵卷第29頁、第30至31頁、第33
        至40頁、證件存置袋內），足認被告甲○○確有於98年
        7月19日21 時44分許之後時間，前往告訴人乙○○位於
        臺南縣新市鄉○○村○○街66號之住處前門，接續以「
        龜兒子」、「幹你娘」、「沒路用」、「幹」等不雅言
        詞，公然侮辱乙○○之事實，要可認定。
    (二)被告丙○○部分：
      1.證人即告訴人乙○○於本院審理時以證人身分具結後證
        稱：98年7 月20日21時41分許，我人在家中看電視，然
        後我先聽到前門外面有巨大聲響，很像是用不求人敲打
        的聲音，我就馬上轉到監視器的螢幕觀看，從螢幕上我
        發現是丙○○用不求人敲打66號及68號中間的鐵架所造
        成的，但因我的監視器不能錄音，所以我看到丙○○罵
        人的動作，我就馬上按下錄音機並走向前門，之後我聽
        到丙○○以「幹」、「吵三小」、「幹你娘」、「幹你
        娘雞歪」、「塞你娘」、「你老婆雞歪」、「你老婆給
        我幹我還不要」等不雅言語辱罵我數次，當時他太太雖
        然站在他旁邊，但他太太臉上沒有表情，且夫妻二人亦
        無對話，我認為丙○○、甲○○二人應是不滿我去提起
        確認我父親遺囑內容之訴訟一事，才會來辱罵我等語。
        （本院卷第37頁反面至41頁）
      2.其次，依告訴人所提出，關於其住處架設之監視器所錄
        製之錄影光碟片一張、臺灣臺南地方法院檢察署檢察官
        依據該光碟內容製作之勘驗筆錄、錄影光碟翻拍照片7
        張所示，被告丙○○確有於98年7 月20日21時41分許，
        左手持本院強制執行處拍賣公告資料，右手持一長形條
        狀物，出現在告訴人位於臺南縣新市鄉○○村○○街66
        號住家前門口等情，而此部分事實除經偵查檢察官勘驗
        監視器錄影光碟屬實外，亦為被告丙○○於警詢、偵查
        、本院審理時暨其辯護意旨均不否認，是上開事實要屬
        無訛，可堪認定。
      3.復依告訴人提出之錄音帶暨根據該錄音帶內容製作之譯
        文內容顯示，被告胡邱陽雖未直呼其胞弟即告訴人乙○○之名字，惟其接續口出「幹」、「吵三小」、「幹恁
        祖母」、「你老婆給我幹我還不要」、「幹你娘雞巴」
        等不雅言語時，同時夾雜「告三小」、「你最會告...
        害死兄弟的而已，囂張什麼？」、「叫法官來啦，囂張
        什麼？」等語，顯係針對告訴人乙○○因確認遺囑真正
        之訴之訴訟費用而對其所有之財產聲請法院強制執行拍
        賣一事表達不滿，而上開「你老婆給我幹我還不要」一
        語，客觀上顯係針對某一男子及其妻子而出言表示侮辱
        之不雅言語，而絕非單純僅針對女性之穢語，是綜合被
        告丙○○上開所有行為及言辭內容而為觀察，並衡以本
        件當時之主、客觀情形，被告所為之辱罵言語已足以確
        認係有針對特定對象（即告訴人乙○○）而為之，又上
        開「幹」、「吵三小」、「幹恁祖母」、「你老婆給我
        幹我還不要」、「幹你娘雞巴」等詞彙，依通常社會觀
        念，一般人均認為係粗俗不堪以使人難堪為目的之言語
        ，足以使個人在社會上所保持之人格及地位，達貶損評
        價之程度，是被告胡邱陽基於公然侮辱之犯意，以上開
        足以貶損乙○○名譽之抽象無涉真假之穢語辱罵乙○○
        之情，殆已無疑，其上開辯稱「幹」是我的口頭禪，並
        不是針對乙○○所說，而我當時說「幹」是在罵我太太
        云云，顯非可採。
      4.綜上所述，本件證人證述之內容，關於被告丙○○就本
        件犯行之時間、地點、過程、方式均能詳實而完整的陳
        述，而無矛盾，核與其於檢察官偵查中之二次證述內容
        均相吻合，此外，復有證人所提出將被告丙○○當時所
        為辱罵內容以錄音設備加以錄音後之錄音帶一捲暨錄音
        帶譯文一份、告訴人住處所架設之監視器錄製之錄影光
        碟片一張，而上開錄影光碟復經臺灣臺南地方法院檢察
        署檢察官於98年8月31日15時0分許於檢察官辦公室勘驗
        屬實，有勘驗筆錄一份暨錄影光碟翻拍照片10張在卷可
        資佐證（98偵11435號偵卷第29頁、第31至32頁、第41
        至44頁、證件存置袋內），足認被告丙○○確有於98
        年7月20日21時40分許，前往告訴人乙○○位於臺南縣
        新市鄉○○村○○街66號之住處前門口，接續以「幹」
        、「吵三小」、「幹你娘」、「幹你娘雞歪」、「塞你
        娘」、「你老婆雞歪」、「你老婆給我幹我還不要」等
        不雅言詞，公然侮辱乙○○之事實，要可認定。
    (三)綜上所述，本件事證明確，被告2 人犯行堪以認定，應依
      法論科。
、論罪科刑：
  一按刑法第309 條第1 項之公然侮辱罪，係指侮辱他人，且該
    侮辱行為係公然為之始可成立，所謂「公然」，係指不特定
    多數人得以共見共聞之狀態，不以實際上果已共見共聞為必
    要（參見司法院院字第2033號解釋意旨）。查本案發生地點
    係告訴人位於臺南縣新市鄉○○村○○街66號住家前門口，
    而告訴人住家係透天邊間樓房，且緊鄰馬路旁邊，是社會公
    眾之不特定人均可能因通行、使用該馬路而見聞上開情事，
    而參酌上揭說明，不論實際上是否有人在場共見共聞，該處
    既屬隨時可能有不特定人或多數人通行、使用之地方，應屬
    不特定人或多數人得共聞共見之場所無訛，且係在不特定人
    或多數人得以共聞共見之狀態，是被告2 人在緊鄰馬路旁邊
    ，而為不特定多數人均得以共見共聞之臺南縣新市鄉○○村
    ○○街66號前門口之開放空間，以上開足以貶損乙○○名譽
    之抽象無涉真假之穢語辱罵乙○○，核渠等所為，均係犯刑
    法第309 條第1 項之公然侮辱罪。
  二按數行為於同時同地或密切接近之時地實施，侵害同一之法
    益，各行為之獨立性極為薄弱，依一般社會健全觀念，在時
    間差距上，難以強行分開，在刑法評價上，以視為數個舉動
    之接續施行，合為包括之一行為予以評價，較為合理，則屬
    接續犯。查被告2 人分別基於公然侮辱之單一犯意，在犯罪
    事實所述時、地，分別公然以上開足以貶損乙○○名譽之抽
    象無涉真假之穢語辱罵乙○○，可認被告2 人均係在密切接
    近之時地分別為前揭犯行，且各次所侵害之法益相同，行為
    之獨立性堪認薄弱，依照前開說明，均應評價為接續犯之包
    括一罪。
  三量刑
    (一)被告丙○○部分：
      1.又被告丙○○前因背信案件，經臺灣高等法院臺南分院
        於97年2 月13日以96年度上易字第722 號判決判處有期
        徒刑1 年，減為有期徒刑6 月確定，於97年3 月27日易
        科罰金執行完畢（見本院卷第4 至5 頁所附臺灣高等法
        院被告前案紀錄表），而於受前揭有期徒刑執行完畢後
        ，5 年以內故意再犯本罪，惟本罪法定刑為拘役或300
        元以下罰金，並非法定刑為有期徒刑以上之罪，與刑法
        第47條第1 項之規定不符，自不應依該條規定，論以累
        犯；起訴書認被告本件所為應論以累犯，容屬誤會，附
        此敘明。
      2.爰審酌被告丙○○與告訴人乙○○係兄弟關係，其與告
        訴人間因有昔日家庭糾紛而衍生法律問題，竟不思以和
        平理性之方式解決問題，即公然以言詞辱罵告訴人，致
        令告訴人難堪不已、人格受貶損，顯見其缺乏尊重他人
        名譽之法治觀念，其行為自有不當，且迄今未能與告訴
        人達成和解，及其犯罪動機、目的、手段、所生損害、
        犯罪行為人之生活狀況、犯後態度等一切情狀，量處如
        主文所示之刑，並諭知易科罰金之折算標準，以示儆懲
        。
    (二)被告甲○○部分：
      爰審酌被告甲○○與告訴人乙○○係叔姪關係，竟不知敬
      重長輩，僅因昔日父執輩間之糾紛，即公然以言詞辱罵告
      訴人，致令告訴人難堪不已、人格受貶損，顯見其缺乏尊
      重他人名譽之法治觀念，其行為自有不當，且迄今未能與
      告訴人達成和解，及其犯罪動機、目的、手段、所生損害
      、犯罪行為人之生活狀況、犯後態度等一切情狀，量處如
      主文所示之刑，並諭知易科罰金之折算標準，以示儆懲。
據上論斷，應依刑事訴訟法第299 條第1 項前段，刑法第309 條
第1 項、第41條第1 項前段，刑法施行法第1 條之1 ，判決如主
文。
本案經檢察官林慧美提起公訴；檢察官鄭玉屏到庭執行職務。
中    華    民    國    99    年    4     月    7     日
                  刑事第八庭          法  官  洪士傑
以上正本證明與原本無異。
如不服本判決，應於本判決送達後10日內，向本院提出上訴書狀
，並應敘述具體理由。如未敘述上訴理由者，應於上訴期間屆滿
後20日內向本院補提理由書狀（均須按他造當事人之人數附繕本
）「切勿逕送上級法院」。
                                      書記官  黃鋕偉
中    華    民    國    99    年    4     月    8     日
附錄本案論罪科刑法條全文：
中華民國刑法第309 條（公然侮辱罪）
公然侮辱人者，處拘役或3 百元以下罰金。
以強暴犯前項之罪者，處 1 年以下有期徒刑、拘役或 5 百元以
下罰金。

司法院資訊處製作；財團法人民間司法改革基金會備份。
